【裁判字號】    92,交上訴,8
【裁判日期】    920220
【裁判案由】    公共危險等
【裁判全文】
臺灣高等法院刑事判決                              九十二年度交上訴字第八號
    上  訴  人
    即  被  告  甲○○
右上訴人因公共危險等案件，不服臺灣臺灣板橋地方法院九十一年度交訴字第五五號
，中華民國九十一年十二月九日第一審判決（起訴案號：臺灣板橋地方法院檢察署九
十一年度偵字第三０六０號）提起上訴，本院判決如左：
    主  文
上訴駁回。
    事  實
一、甲○○前有賭博、恐嚇、搶奪、竊盜、贓物等前科，於民國八十四年間，又因麻
    醉藥品管理條例案件，經臺灣臺北地方法院於八十五年三月八日判處有期徒刑五
    月，如易科罰金，以三百元折算一日，於八十五年四月二十九日送監執行，同年
    九月二十八日執行完畢；復於八十六年間，因竊盜案件，經臺灣雲林地方法院於
    八十六年七月四日判處有期徒刑五月，八十七年間，又因詐欺案件，經臺灣嘉義
    地方法院判處有期徒刑二年六月，強制工作三年。嗣經更定執行刑，於九十年一
    月八日縮刑期滿執行完畢，猶不知警惕，於九十年七月二十二日（星期日）中午
    十二時四十分許，甲○○無駕駛執照而駕駛案外人蔡瑞林所有車號ＢＡ－二八七
    ○號自用小客車，自臺北縣三重市○○○街二八九之一號雅格汽車旅館駛出，欲
    左轉大勇街八十二巷行駛，本應注意行車起步前，應注意前後左右有無障礙或車
    輛行人，並應讓行進中之車輛行人優先通行，依當時情形，又無不能注意之情形
    ，竟疏於注意，貿然駛出左轉，致撞及沿同市○○街八十二巷由西向東直行，由
    丙○○所騎乘後載其妹乙○○之車號ＧＥＣ－○一五號之重型機車，致丙○○、
    乙○○二人人車倒地，丙○○因而受有右腳小足趾挫傷、指甲脫離、右手肘挫傷
    ，乙○○則受有右踝骨折、右下肢小腿燙傷等之傷害；甲○○駕駛動力交通工具
    肇事致丙○○、乙○○受有傷害後，未留於現場而駕車逃逸。
二、案經丙○○、乙○○訴由臺北縣政府警察局三重分局移由臺灣板橋地方法院檢察
    署檢察官偵查起訴。
    理  由
一、訊據被告甲○○固對其於右開時、地與告訴人丙○○騎乘之機車發生交通事故之
    情自白不諱，惟辯稱當時伊車子是停止的，是被害人騎車來撞伊，伊很生氣，就
    罵被害人，伊有問被害人有沒有怎樣，他們說沒有，伊就開走，被害人事後卻說
    伊肇事逃逸。因伊當時急著要去上班，而且我有問他們是否有怎樣，他們說沒有
    ，所以才離開，伊未駕車逃逸等語。
二、惟查右揭事實，業據告訴人丙○○、乙○○指述綦詳，而本件車禍查獲經過，亦
    經證人即臺北縣政府警察局三重分局永福派出所員警丁○○於原審到庭證述明確
    （見原審九十一年六月五日訊問筆錄）。復有臺北縣政府警察局三重分局道路交
    通事故調查報告表、臺北縣立三重醫院診斷證明書二紙、臺灣省臺北縣區車輛行
    車事故鑑定委員會鑑定意見書附卷可佐，被告亦自承其無駕駛執照而駕駛車輛（
    原審九十一年七月十七日訊問筆錄）。此外，復有卷附交通部公路總局臺北區監
    理所九十一年八月十四日九一北監駕字第九一一七九四三號函覆稱被告甲○○並
    未考領有普通小型車（含）以上等級之駕駛執照等情。
三、按道路交通安全規則第八十九條第一項第六款規定：行車起步前，應顯示方向燈
    ，注意前後左右有無障礙或車輛行人，並應讓行進中之車輛行人優先通行。被告
    自汽車旅館駛出，欲進入車道自應依循之，以尊重他人交通路權之存在。被告雖
    否認肇事逃逸，辯稱當時伊車子是停止的，是被害人騎車來撞伊，伊以為僅有撞
    到丙○○，不知撞到乙○○成傷，方於下車責罵丙○○後離去，因伊當時急著要
    去上班，而且有問被害人是否有怎樣，他們說沒有云云。惟查承案發之際，為中
    午十二時許之正午時分，無任何不能注意之情，且當時被告並曾下車察看，亦為
    被告所自陳，而告訴人乙○○於該車禍受有右踝骨折、右下肢小腿燙傷之傷害，
    傷勢非輕，衡諸常情，被告斷無可能不知已有肇事致乙○○受有傷害，因之，被
    告既已下車查看，其對告訴人因本件車禍受傷應屬知曉，卻未為任何必要之救護
    措施即行駕車離開現場，亦未留下任何聯繫資料，反係告訴人依記得車號報警循
    線查出等情，已據證人丁○○證述在卷，被告又辯稱伊因趕事情，又因沒駕照，
    他又沒有什麼事，伊是有罵三字經，說會不會騎，伊有下車，但不知道他有載他
    妹妹，伊只看到他等等語（原審九十一年七月十七日訊問筆錄）。按該告訴人乙○○被撞之後既已人車倒地，且乙○○及丙○○均受有傷害，被告在光天化日之
    下，竟仍陳稱未見及此，且稱其車子是停止的，顯係飾卸之詞，無足採信，被告
    有肇事致人受傷之後有逃逸之行為，亦可認定。
四、再查被告駕駛動力交通工具因生事故，有現場照片數幀、道路交通事故調查報告
    表等在卷足佐；而告訴人丙○○、乙○○二人因此次車禍致丙○○因而受有右腳
    小足趾挫傷、指甲脫離、右手肘挫傷，乙○○則受有右踝骨折、右下肢小腿燙傷
    等之傷害，亦有臺北縣立三重醫院驗傷診斷證明書二紙在卷可稽。而本件肇事責
    任經臺灣省臺北縣區車輛行車事議鑑定委員會九十年十二月七日鑑定結果亦認定
    被告駕駛自用小客車駛入道路未注意車道內行駛之車輛，且肇事後逃逸為肇事原
    因，此經原審調閱該鑑定全卷屬實，並影印存卷可參。是被告明知已經發生車禍
    ，並有人受傷，竟未採取適當救護及其他必要之報警或救護等防護措施，竟仍駕
    車離開現場，其有逃逸之事實，堪可確認，本件事證已明，被告犯行堪以認定，
    應依法論科。
五、按刑法第一百八十五條之四駕駛動力交通工具肇事致人死傷而逃逸罪，係於八十
    八年四月二十一日增訂公布，並於同年四月二十三日生效，該增設條文立法目的
    ，乃為維護交通，增進行車安全，促使當事人於事故發生時，能對被害人即時救
    護，減少死傷，以保護他人權益並維護社會秩序。又其立法精神在於交通事故一
    旦發生，且發生人員傷亡之情況，不論是撞人或被撞，或是因其他事故而造成死
    傷，只要是在駕駛動力交通工具過程內所發生者，參與整個事故過程的當事人皆
    應協助防止死傷之擴大。蓋如駕駛人於事故發生。故刑法第一百八十五條之四具
    有遺棄罪之性質，乃參照同法第二百九十四條第一項之刑度增設，且刑法就無義
    務者之遺棄（即第二百九十三條）與有義務者之遺棄（即第二百九十四條）訂有
    不同之罪責。駕駛汽車肇事致人受傷或死亡，依道路交通管理處罰條例第六十二
    條規定，汽車駕駛人有採取救護或其他必要措施，並向警察機關報告之義務，是
    知，因汽車駕駛人之故意、過失肇事致人傷亡者，汽車駕駛人本即負有救護義務
    ，若未予救護，除有違該條例第六十二條之規定外，尚構成刑法第二百九十四條
    第一項之遺棄罪。然第一百八十五條之四的救護義務，則不以汽車駕駛人因故意
    或過失肇事致人傷亡為必要，只要其為該交通事故之現場當事人，對事故現場之
    傷亡人員皆有救護之義務，此即為本條與第二百九十四條第一項之區別所在。因
    此，本條所欲規範者，乃當事人於交通事故發生時，遺棄被害人於不顧之逃逸行
    為，且若謂當事人之救護義務須視其有無故意、過失而定，則不僅有違刑法第一
    百八十五條之四的立法目的與精神，從而，本條文之功能，亦將喪失殆盡。故所
    規範者，乃就駕駛動力交通工具發生交通事故而逃逸即足，而非僅指因故意或過
    失導致事故發生而逃逸者，始成立本罪。本件被告甲○○當時既知告訴人已受有
    傷，於下車查看後，卻再度上車隨即駕車離去，未對告訴人採取任何救護或其他
    必要措施，核與刑法第一百八十五條之四所欲規範之目的相符。又縱令被告在事
    發當時自認其並無過失，然責任之歸屬非可在事故發生當時即可立刻確認，更非
    可任由被告自行判斷其有無故意、過失，是被告自不得因自認為其並無過失，即
    任意離開現場，故被告於事故發生時未立刻給予被害人救護即行逃逸之犯行已臻
    明確，應依法論科。
六、核被告甲○○所為，係犯刑法第二百八十四條第一項前段之過失傷害罪及同法第
    一百八十五條之四之駕駛動力交通工具肇事致人傷而逃逸罪。被告一過失行為，
    因致告訴人二人均受傷害，為同種想像競合犯，應從一重處斷；又被告無駕駛執
    照而駕駛車輛，因致人受傷，依法應負刑事責任者，依道路交通管理處罰條例第
    八十六條第一項規定，就所犯過失傷害部分，應依法加重其刑。所犯上述二罪，
    犯意個別、行為互殊，應分論併罰。又被告有如事實欄所示前科，並經執行完畢
    ，有臺灣高等法院檢察署刑案資料紀錄簡覆表可按，是其於有期徒刑執行完畢後
    ，五年內再犯本件有期徒刑以上之罪，為累犯，均應依刑法第四十七條規定均加
    重其刑，就過失傷害部分並遞加之。
七、原審認被告罪證明確，援引刑法第二百八十四條第一項前段、第一百八十五條之
    四、第五十五條、第五十一條第五款、第四十七條，道路交通管理處罰條例第八
    十六條第一項，罰金罰鍰提高標準條例第一條前段之規定，並審酌被告駕車肇事
    ，致人傷而逃逸之犯罪過失程度非輕，暨衡酌被害人受到之傷害，及被告品性、
    生活狀況、智識程度、犯罪所生損害，暨與被害人之和解狀況（告訴人丙○○稱
    已取得五萬元，惟被告交付之支票三張均遭退票）等一切情狀，分別就過失傷害
    部分，量處有期徒刑五月；關於駕駛動力交通工具肇事致人傷而逃逸部分，，量
    處有期徒刑一年，並應執行有期徒刑一年四月。原審認事用法，均無不合，量刑
    亦屬妥適，被告提起上訴，其猶執陳詞否認犯罪，上訴無理由，應予駁回。
據上論斷，應依刑事訴訟法第三百六十八條，判決如主文。
本案經檢察官洪泰文到庭執行職務。
中      華      民      國    九十二    年      二      月     二十     日
                              臺灣高等法院交通法庭
                                  審判長法  官  陳  正  雄
                                        法  官  許  宗  和
                                        法  官  許  錦  印
右正本證明與原本無異。
駕駛動力交通工具肇事致人傷而逃逸罪部分如不服本判決應於收受送達後十日內向本
院提出上訴書狀，其未述上訴之理由者並得於提起上訴後十日內向本院補提理由書（
均須按他造當事人之人數附繕本）。
其餘不得上訴。
                                        書記官  楊  妙  恩
中    華    民    國    九十二    年       二       月       二十四     日
附錄本判決論罪科刑法條：
刑法第一百八十五條之四：
駕駛動力交通工具肇事，致人死傷而逃逸者，處六月以上五年以下有期徒刑。
刑法第二百八十四條：
因過失傷害人者，處六月以下有期徒刑、拘役或五百元以下罰金。致重傷者，處一年
以下有期徒刑、拘役或五百元下罰金。
從事業務之人，因業務上之過失傷害人者，處一年以下有期徒刑、拘役或一千元以下
罰金。致重傷者，處三年以下有期徒刑、拘役或二千元以下罰金。


司法院資訊處製作；財團法人民間司法改革基金會備份。
